臺灣桃園地方法院民事判決
                                     110年度訴字第1645號
原      告  羅寶金  

被      告  陳昶墉  
上列當事人間請求返還消費借貸款事件，本院於民國110年11月3
0日言詞辯論終結，判決如下：
    主  文
原告之訴及假執行之聲請均駁回。
訴訟費用由原告負擔。
    事實及理由
一、訴狀送達後，原告不得將原訴變更或追加他訴。但被告同意
    者，不在此限。被告於訴之變更或追加無異議，而為本案之
    言詞辯論者，視為同意變更或追加。民事訴訟法第255條第1
    項第1款、第2項定有明文。本件原告起訴時聲明：⑴被告應
    給付原告新臺幣（下同）160萬元，及自民國110年12月20日
    起至清償日止，按週年利率百分之5計算之利息；⑵願供擔保
    請准宣告假執行。嗣當庭變更聲明如後述，被告無異議而為
    本案之言詞辯論，依前開規定，原告訴之變更為合法，應予
    准許。
二、原告主張：
（一）訴外人即被告配偶葉聖惠前向原告多次借款，並請原告將
      借款匯入被告的郵局帳戶，共積欠135萬5,000元沒還，原
      告認為夫妻是一體的，被告應該要還，就在106年1月20日
      請被告簽借據，被告也簽了，但仍不依約清償，原告因此
      依消費借貸之法律關係，請求被告清償借款等語。
（二）並聲明：⑴被告應給付原告135萬5,000元，及自110年12月
      21日起至清償日止，按週年利率百分之5計算之利息；⑵願
      供擔保請准宣告假執行。
三、被告則以：
（一）葉聖惠向原告借錢，原告一直要被告處理，被告沒有辦法
      就簽了借據，但借錢的不是被告等語，以資抗辯。
（二）並答辯聲明：原告之訴駁回。
四、稱消費借貸者，謂當事人一方移轉金錢或其他代替物之所有
    權於他方，而約定他方以種類、品質、數量相同之物返還之
    契約。民法第474條第1項定有明文。按此規定，消費借貸的
    特別成立要件，是當事人之間有成立消費借貸契約的合意，
    以及貸與人將借貸物所有權移轉於借用人，只要缺一個，消
    費借貸契約就不會成立。
五、經查：
（一）本件原告訴請被告清償借款，但原告自己講得很清楚，借
      錢的是葉聖惠、錢匯到被告帳戶也是葉聖惠要求的（用法
      律術語來說，消費借貸的合意存在於原告與葉聖惠之間，
      原告並與葉聖惠約定，交付借款的方式是原告把錢匯到被
      告帳戶，受領借款的仍是葉聖惠，不是被告）。被告從來
      沒有跟原告借過錢，也不需要還錢給原告，原告認為夫妻
      是一體的，被告應該要還云云，儘管是十分真切的國民法
      律情感，畢竟不是法律。本院依法裁判，責無旁貸。
（二）被告雖然在106年1月23日簽訂借據，上面寫著：「本人陳
      昶墉向羅寶金借160萬元整，從民國106年1月20日，每月
      償還1萬元以上，償還至110年12月20日止，全部還清」等
      語（見臺灣新北地方法院110年度訴字第1521號卷第13頁
      ），原告仍然不能拿這張借據來叫被告還錢。借據上白紙
      黑字，一清二楚，不是保證，更不是債務承擔，就是「借
      」。然而，原告自己在法庭上說，借據上寫的160萬元是
      葉聖惠向原告借的錢等語（見本院卷第26頁），可見，這
      張借據，只是把原告認為被告應該還錢的認知寫下來，而
      不是兩造之間消費借貸合意的紀錄，再加上原告從來就沒
      有交付借款給被告，這些一切都跟民法第474條第1項規定
      的消費借貸契約特別成立要件不符。
（三）據此，兩造之間沒有消費借貸契約的法律關係，原告不得
      據以請求被告還款。
六、綜上所述，原告本於消費借貸之法律關係，請求被告給付13
    5萬5,000元，及自110年12月21日起至清償日止，按週年利
    率百分之5 計算之利息，為無理由，應予駁回；原告之訴既
    經駁回，其假執行之聲請失所附麗，應併予駁回。
七、本件事證已臻明確，兩造其餘主張及陳述，核於判決結果不
    生影響，爰不逐一論述，附此敘明。
八、末按法院為終局判決時，應依職權為訴訟費用之裁判；又訴
    訟費用，由敗訴之當事人負擔。民事訴訟法第87條第1項、
    第78條定有明文。本件訴訟費用應由原告負擔，爰判決如主
    文第2項。
九、據上論結，本件原告之訴為無理由，依民事訴訟法第78條，
    判決如主文。
中    華    民    國    110   年    12    月    10    日
                  民事第一庭  法  官  孫健智
正本係照原本作成。
如對本判決上訴，須於判決送達後二十日內向本院提出上訴狀。
如委任律師提起上訴者，應一併繳納上訴審裁判費。　　　　　
中　　華　　民　　國　　110 　年　　12　　月　　13　　日
                              書記官  鄧竹君